【裁判字號】    92,台上,340
【裁判日期】    920122
【裁判案由】    強盜
【裁判全文】
最高法院刑事判決                                九十二年度台上字第三四０號
    上  訴  人  甲○○
                乙○○
                丙○○
右上訴人等因強盜案件，不服台灣高等法院高雄分院中華民國九十一年八月三十日第
二審判決（九十一年度上訴字第一０四０號，起訴案號：台灣高雄地方法院檢察署九
十一年度偵字第三九六七號），提起上訴，本院判決如左：
    主  文
上訴駁回。
    理  由
按刑事訴訟法第三百七十七條規定：上訴於第三審法院，非以判決違背法令為理由，
不得為之。是提起第三審上訴，應以原判決違背法令為理由，係屬法定要件。如果上
訴理由並未依據卷內訴訟資料，具體指摘原判決不適用何種法則或如何適用不當，或
所指摘原判決違法情事，顯與法律規定得為第三審上訴理由之違法情形，不相適合時
，均應認其上訴為違背法律上之程式，予以駁回。本件上訴人甲○○、乙○○、丙○
○上訴意旨略稱：(一)依告訴人吳定耘及證人孫曼玲之供述，李大誠並未下車監控告訴
人，原判決認定李大誠有下車監控告訴人，亦為強盜罪之共同正犯，認定事實有誤，
難謂適法。(二)上訴人等係因乙○○遭告訴人欺負，而要求告訴人賠償，並無犯罪之意
圖，事先既無完整之計畫，各人之行為亦非他人所能預見，原審僅憑「進去後看狀況
就要出手腳」，即認定上訴人等就所發生之一切強暴行為均應負責，論處強盜罪刑，
亦屬違誤。(三)本件是告訴人約乙○○見面又加以耍弄所衍生之糾紛，對於甲○○等人
進入告訴人住處後之行為，乙○○並無謀議或犯意聯絡，許柏仁雖有對告訴人施強暴
之行為，但甲○○、丙○○均曾加以阻止，許柏仁所為亦非上訴人等所能預見，而告
訴人係因心裡害怕，基於解決自己無禮及欺負他人之賠償心態，而與上訴人等協商如
何給付，縱有不願意之情，亦未達不能抗拒之程度，且強盜者竟留下名片，可見實非
強盜行為。(四)告訴人交付新台幣（下同）七萬元於李大誠時，李大誠及許柏仁不僅未
搶奪另外之五千元，反而返還告訴人一千元，可見上訴人等之意圖並非強盜，而是解
決糾紛，原審未予斟酌說明，於法不合。(五)甲○○阻止許柏仁毆打告訴人及丙○○勸
許柏仁不要拿刀之際，雙方尚未達成賠償之協議，原判決認為因已足以達到強取七萬
元之目的，故不影響強盜罪之成立，亦有理由不備及理由矛盾之違法等語。
惟查原判決認定上訴人甲○○、乙○○、丙○○意圖為自己不法之所有，結夥三人以
上，攜帶兇器，於夜間侵入住宅，以強暴脅迫至使不能抗拒，而使他人交付財物（甲
○○係累犯）之事實，已敘明係依憑告訴人吳定耘之指訴，證人孫曼玲之證言，上訴
人甲○○、乙○○、丙○○及許柏仁（已判決確定）坦承曾前往告訴人之住處，並向
告訴人取得七萬元、男用手錶一只及瓜分該筆款項，另乙○○坦承曾掌摑告訴人，許
柏仁坦承曾毆打告訴人要其交出財物，復有附卷之診斷證明書、贓物認領保管收據、
贓物照片及扣案之尖刀、平底鍋可稽，為其所憑之證據。並說明乙○○召甲○○帶人
到告訴人住處後，即共同基於意圖為自己不法所有之犯意聯絡，對告訴人施以強暴脅
迫，並搜刮財物，脅迫告訴人交付現金，惟告訴人仍未交出，乃又聯絡李大誠（經第
一審判決確定）到場參與，致告訴人不能抗拒而向他人借款、簽立本票及交付六萬九
千元（七萬元扣除乙○○先前已取得之一千元），事發當日僅告訴人一人在家，乙○
○、甲○○、許柏仁、丙○○、李大誠五人於凌晨五時四十分後，先後侵入告訴人之
住宅，對告訴人施以毆打、揮動尖刀及出言恐嚇，控制告訴人之行動，依一般社會通
念，足認其等所實施之不法手段，已使告訴人喪失自由意思，達不能抗拒之程度。而
甲○○等人侵入告訴人之住處，至後來前往孫曼玲處拿錢，其間控制告訴人之行動長
達四小時，告訴人早已身心俱疲，在離開住處前復已簽立本票五十萬元，甲○○等人
另又記錄告訴人全家年籍資料，且告訴人下車向孫曼玲取款時，又遭許柏仁、李大誠
在旁控制其行動，自不能因告訴人未呼喊救命或逃逸，即認其係自願交付金錢，而為
有利上訴人等之認定。查原判決認定李大誠有下車監控告訴人，已明係依據證人孫
曼玲於原審調查時當庭指認許柏仁、李大誠二人，於原判決事實欄所載時地尾隨告訴
人吳定耘身後，向其借款七萬五千元（見原判決第五頁倒數第一、二行），原判決認
定李大誠係強盜罪之共同正犯，亦已說明其所憑之依據及認定之理由（理由欄第二項
第六段及第四項第二段），且此部分之事實認定，對於上訴人等強盜罪之成立並無影
響，上訴意旨第一點執此指摘原判決不當，自非合法之上訴理由。次查原判決認定乙
○○召甲○○帶人到告訴人住處後，甲○○、許柏仁、丙○○即與乙○○共同基於意
圖為自己不法所有之犯意聯絡，對告訴人施以強暴，並搜刮財物，脅迫告訴人交付現
金，惟告訴人仍未交出，乃又聯絡李大誠到場參與，致告訴人不能抗拒而向他人借款
、簽立本票及交付前述款項，成立刑法第三百三十條第一項之加重強盜罪，係依告訴
人及甲○○、乙○○、丙○○、許柏仁相符之供述，而為論斷（理由欄第二項第三段
），並非僅以丙○○供稱「進去後看狀況就要出手腳」等語，為其所憑之依據，且關
於甲○○、許柏仁、丙○○、乙○○等人如何分擔實施強盜行為，原判決已詳為認定
說明，上訴意旨第二點，憑持己見任意指摘，委無可採。又上訴人等如何共同基於意
圖為自己不法所有之犯意聯絡，而分擔實施強盜行為，所實施之不法手段，並已使告
訴人喪失自由意思，達不能抗拒之程度，原判決已論斷甚詳（理由欄第三項、第四項
），而本件係因告訴人與乙○○於網路上交談，告訴人邀約乙○○至其住處，於乙○
○到達後，因見乙○○之外表不合己意，故否認為上網之人，並拒絕乙○○入屋及拒
付車馬費，導致乙○○懷恨在心，撥打行動電話要求甲○○帶人前來處理所引起，甲
○○等人即共同基於意圖為自己不法所有之犯意聯絡，以此為藉口，無故侵入告訴人
之住宅，對告訴人施以強暴脅迫，並搜刮財物，致使告訴人不能抗拒，被迫交付前述
款項，自難謂非強盜行為，告訴人固供稱「他們要走之前有留一張名片給我，但不是
本名，說有機會還會再合作」（原審卷第一二七頁），該名片既未記載本名，甲○○
等人復記錄告訴人全家年籍資料以為要脅，自不能以曾留下該張名片，即認上訴人等
所為非強盜行為。而上訴人等既以告訴人應賠償乙○○之損害為藉口，行強盜之實，
且告訴人交款時，證人孫曼玲亦在現場，則告訴人交與李大誠六萬九千元（扣除乙○
○先前已取得之一千元），李大誠、許柏仁即任告訴人下車離去，顯不足為有利於上
訴人等之認定，上訴意旨第三點及第四點，任意指摘原判決理由不備及理由矛盾，亦
非合法之上訴理由。末查乙○○等人強迫告訴人交款過程中，甲○○曾阻止許柏仁毆
打告訴人，丙○○曾勸許柏仁不要拿刀，但強盜行為並未中止，最後仍然是以強暴脅
迫手段，至使告訴人不能抗拒而交付財物，原判決認為甲○○、丙○○之阻止行為，
不影響強盜罪之成立，並無不當，上訴意旨第五點所為指摘，亦無可取。其餘上訴意
旨，對原審採證認事職權之合法行使及不影響判決本旨之枝節問題，任意指為違法，
難認係合法之上訴理由。其上訴違背法律上之程式，應予駁回。
據上論結，應依刑事訴訟法第三百九十五條前段，判決如主文。
中      華      民      國    九十二    年      一      月    二十二    日
                              最高法院刑事第七庭
                                  審判長法官  張  信  雄
                                        法官  賴  忠  星
                                        法官  張  清  埤
                                        法官  呂  永  福
                                        法官  孫  增  同
      右正本證明與原本無異
                                              書  記  官
中      華      民      國    九十二    年      一      月    二十八    日


司法院資訊處製作；財團法人民間司法改革基金會備份。
